【裁判字號】    90,交易,586
【裁判日期】    901026
【裁判案由】    過失傷害
【裁判全文】
臺灣高雄地方法院刑事判決                          九十年度交易字第五八六號
    公  訴  人  臺灣高雄地方法院檢察署檢察官
    被      告  甲○○
    選任辯護人  熊碧雄
右列被告因過失傷害案件，經檢察官提起公訴（九十年度偵字第九五一七號），本院
判決如左：
    主  文
甲○○因過失傷害人，處有期徒刑貳月，如易科罰金，以參佰元折算壹日。
    事  實
一、甲○○考領有自小客車駕駛執照，於民國八十九年十一月二十九日上午七時三十
    五分許，駕駛車牌號碼ＺＥ─七八三五號自小客車，沿高雄市○○○路由北往南
    方向行駛，途經該路與新光路口時，欲右轉進入新光路，本應注意汽車行駛至交
    岔路口，轉彎車應讓直行車先行，而依當時天候晴朗、日間自然光線、市區道路
    ○路面乾燥、無缺陷、亦無障礙物，並無不能注意之情事，詎甲○○應注意、能
    注意，竟疏未注意轉彎車應讓直行車先行，即貿然右轉。適有亦考領有重型機車
    駕駛執照之丙○○○騎乘車牌號碼ＫＰＴ—九三一號重機車沿高雄市○○○路由
    北往南方向直行而至，煞避不及而與甲○○所駕駛自小客車發生擦撞，丙○○○
    隨即人車倒地，受有「第十二胸椎壓迫性骨折、尾椎骨骨折、腰薦椎挫傷、多處
    挫傷」等傷害。甲○○於肇事後犯罪未被發覺前，向前來處理車禍現場警員坦承
    肇事而接受裁判。
二、案經丙○○○訴請台灣高雄地方法院檢察署檢察官偵查起訴。
    理  由
一、訊據被告甲○○對於右揭時、地駕車肇事，致告訴人丙○○○受有傷害之事實坦
    承不諱，核與證人即告訴人丙○○○於偵查及本院審理中指訴之情節相符，復有
    道路交通事故調查報告表附卷可稽，而被害人因本件車禍致受有「第十二胸椎壓
    迫性骨折、尾椎骨骨折、腰薦椎挫傷、多處挫傷」等傷害，有高雄醫學大學附設
    中和紀念醫院、高雄市立婦幼綜合醫院及博正醫院診斷證明書各乙紙在卷可證。
    又證人即前往現場處理之員警乙○○於本院審理時證稱：伊當時在執行巡邏勤務
    ，據報前去本件車禍事故現場處理，伊等至案發處時被告即主動告知其為車主，
    本件為其肇事，當時因被害人受傷，伊即將被害人送醫，並通知交通隊前來處理
    ，待交通隊到達後，伊等始離去等語屬實。
二、按汽車行駛至交岔路口時，轉彎車應讓直行車先行，道路交通安全規則第一百零
    二條第一項第六款定有明文。被告於右揭時地駕車本應注意上開規定，且依當時
    情形，又無不能注意之情形，竟疏未注意轉彎車應讓直行車先行，即貿然右轉，
    致其駕駛之自小客車與告訴人騎乘之機車發生擦撞而肇事，其有過失至明。本件
    經送請高雄市政府建設局車輛行車事故鑑定委員會鑑定結果，亦認：「被告右轉
    未讓右側慢車道直行車先行，為肇事原因，被害人並無肇事原因」，此有高雄市
    政府建設局車輛行車事故鑑定委員會九十年三月十五日九十高市車鑑字第一一二
    三號函暨所附鑑定意見書在卷足憑。而告訴人丙○○○確因本件車禍而受有前開
    傷害，有上開診斷證明書三紙在卷可按，是被告之過失行為與告訴人之傷害結果
    間，顯有相當因果關係。從而，本件事證明確，被告上開過失傷害犯行，已堪認
    定。雖被告於本院審理時辯稱：告訴人之第十二胸椎壓迫性骨折之傷害，為舊傷
    ，並非本件車禍所致云云，然被害人如前確已受有第十二胸椎壓迫性骨折之傷害
    ，豈能自行騎駛機車？且經本院函查高雄市立婦幼綜合醫院結果認：從病患之Ｘ
    光檢查，很難斷定為舊傷或車禍所引起之新的傷害，惟車禍亦可加重原先之舊傷
    等情，有該醫院回函乙紙在卷可按，是被告所辯：告訴人之第十二胸椎壓迫性骨
    折之傷害並非本件車禍云云，顯係事後卸責之詞，不足採信。
三、核被告甲○○所為，係犯刑法第二百八十四條第一項前段之普通過失傷害罪。被
    告於肇事後犯罪未被發覺前，即向現場處理警員坦承肇事而自首，業據到場處理
    事故警員乙○○到院證述在卷，係對於未經發覺之犯罪自首而接受裁判，應減輕
    其刑。爰審酌被告之品行，就本件車禍發生之過失情節、程度，被害人受有多處
    骨折等傷害，傷勢非輕，因和解金額無法達成共識，致迄今尚未與告訴人達成民
    事和解，及犯後態度等一切情狀，量處如主文所示之刑，以資懲儆；又按刑法第
    四十一條業經立法院於九十年一月四日修正，於九十年一月十日經總統公布施行
    ，並於同年月十二日生效，該條規定：「犯最重本刑為五年以下有期徒刑之刑之
    罪，而受六個月以下有期徒刑或拘役之宣告，因身體、教育、職業、家庭之關係
    或其他正當事由，執行顯有困難者，得以一元以上三元以下折算一日，易科罰金
    。但確因不執行所宣告之刑，難收矯正之效，或難以維持法秩序者，不在此限。
    」、「併合處罰之數罪，均有前項情形，其應執行之刑逾六月者，亦同」，被告
    所犯過失傷害罪，係六月以下有期徒刑之罪，且科處有期徒刑二月，被告犯罪時
    間雖在上開條文修正生效前，然依刑法第二條第一項前段規定，行為後法律有變
    更者，原則上適用裁判時之法律，復經新舊法比較結果，新修正之條文對於易科
    罰金之條件有利於行為人，故依刑法第二條第一項前段規定，被告所宣告之刑，
    應依新修正之刑法第四十一條第一項規定，併諭知如易科罰金之折算標準。
據上論斷，應依刑事訴訟法第二百九十九條第一項前段，刑法第二條第一項前段、第
二百八十四條第一項前段、第六十二條前段、修正後第四十一條第一項，罰金罰鍰提
高標準條例第一條前段、第二條，判決如主文。
本案經檢察官楊慶瑞到庭執行職務。
中      華      民      國      九十    年      十    月      二十六    日
                                      臺灣高雄地方法院交通法庭
                                          法  官    洪榮家
右為正本，係照原本作成，證明與原本無異。
如不服本判決，應於送達後十日內，向本院提出上訴狀。
                                          書記官     陳寰瑛
中      華      民      國      九十    年      十    月      二十六    日
附錄本案論罪科刑法條全文：
刑法第二百八十四條第一項：
  因過失傷害人者，處六月以下有期徒刑、拘役或五百元以下罰金。致重傷者，處一
  年以下有期徒刑、拘役或五百元以下罰金。


司法院資訊處製作；財團法人民間司法改革基金會備份。
